【裁判字號】    90,交訴,252
【裁判日期】    900904
【裁判案由】    公共危險
【裁判全文】
臺灣臺南地方法院刑事判決                          九十年度交訴字第二五二號
    公  訴  人  臺灣台南地方法院檢察署檢察官
    被      告  甲○○
右列被告因公共危險案件，經檢察官提起公訴（九十年度偵字第三五一０號），本院
判決如左：
    主  文
甲○○無罪。
    理  由
一、公訴意旨略以：被告甲○○於民國八十九年十二月九日下午十五時許，駕駛車牌
    號碼ＨＴ─Ｏ二六九號自小客車在台南市○區○○路二二七號前騎樓地，作西向
    東倒車時，衝撞到行抵該處由丙○○所駕駛車牌號碼ＮＪＪ─Ｏ三三號重機車肇
    事，致使丙○○當場人車倒地並因而受有右膝挫傷合併膝前滑骨炎之傷害，詎甲
    ○○於肇事發生後，竟逕自駕車逸離現場，經不詳姓名路人記下肇事車號並將倒
    地之丙○○扶起，嗣丙○○於自行就醫後持肇事車號向警方報案；同年十二月十
    一日經警方循肇事車牌號碼，將甲○○查獲。因認被告涉有刑法第一百八十五條
    之四駕車肇事逃逸之公共危險罪嫌。
二、按犯罪事實應依證據認定之，無證據不得推定其犯罪事實；又不能證明被告犯罪
    者，應諭知無罪之判決，刑事訴訟法第一百五十四條、第三百零一條第一項分別
    定有明文。其次，認定不利於被告之事實，須依積極證據，苟積極證據不足為不
    利於被告事實之認定時，即應為有利於被告之認定，更不必有何有利之證據；另
    事實之認定，應憑證據，如未能發現相當證據，或證據不足以證明，自不能以推
    測或擬制之方法，為裁判基礎，最高法院三十年上字第八一六號及四十年臺上字
    第八六號亦分別著有判例可資參照。再者，刑法第一百八十五條之四之駕駛動力
    交通工具肇事逃逸罪，須行為人對於駕車肇事，致人死傷之事實具有認識，而有
    意逃逸者，始能成罪，假若行為人對於駕車肇事，致人死傷之事實並不知悉，嗣
    後雖駕車離去，惟因其並無肇事逃逸之故意，從而亦難以該罪相繩。
三、本件公訴人認被告甲○○涉有刑法第一百八十五條之四駕車肇事逃逸之公共危險
    罪嫌，係以被害人丙○○於警訊及偵查時之指述為主要論據，並參酌本件被告案
    發時係緩慢進行倒車，行進中理應會時時轉頭專注其車輛後方情狀，在車輛碰撞
    倒機車後，致丙○○人車倒地並使機車後燈破裂，足見碰撞力道應屬不輕，被告
    當有知覺，然被告猶逕自駕車離去，顯有肇事逃逸之嫌等情資為佐證。惟被告於
    本院審理時，則堅詞否認涉有前揭犯行，辯稱：伊當時確實不知道有撞到人，因
    車窗關著，沒聽到路人喊叫聲音，伊當時在騎樓倒車出來到對向車道，伊不知道
    有撞到被害人，而伊的車子放在外面，常被擦撞，所以伊沒有注意到車子有無新
    擦撞痕跡等語。
四、經查：
    （一）被告甲○○有於前述時、地，駕車不慎擦撞被害人丙○○所騎乘機車，而
          造成被害人丙○○受有傷害之事實，固據被告於警訊時及偵審中坦承屬實
          ，核與被害人丙○○於警偵訊時所指訴之情節亦相符合，並有財團法人台
          灣基督長老教會新樓醫院診斷證明書各一紙在卷可參。然而，本件被害人
          丙○○於本院審理時到庭結證稱：「他車原停在騎樓，他要倒車出來停止
          前，我剛好騎車過來，他右後保險桿撞到我機車車尾燈，我控制不，就跌
          倒了，我叫他，但他好像沒有聽到，當時有一小姐還幫我把機車扶起來，
          我們叫他，他車窗關著，向東門路方向開走了。我們沒有拍（打）他車。
          他當時沒看我們，應該是沒看到我們。他後來有向警察說，他當時有倒車
          ，但不知有撞到人。」等語，是被告之小客車於案發當時，應係擦撞被害
          人所騎機車之車尾燈，應無疑義。其次，參見卷附本件案發後所攝被告駕
          駛之小客車車尾照片（詳見警卷交通事故現場照片），雖有多處擦撞痕跡
          ，分佈右車尾燈一處、車尾行李箱處一處、車尾燈一處、後方保險桿二處
          ，惟擦撞痕跡均屬輕微；參酌丙○○所證述，被告係倒車後退將停止前，
          撞擊其所騎乘之機車車尾燈，足見二車撞擊力，尚非巨大。
    （二）另證人乙○○亦到到結證稱：「被告是我朋友，他把車停在騎樓去找我，
          當時我們都在二二七號（指台南市學路二二七號）朋友處聊天，後來他要
          回去，我沒有出去送他，是後來我有聽到說撞到人了，我出去幫忙喊我朋
          友（即被告）撞到人了，但因他窗戶關著，沒有聽到，他逆向就開走了。
          後因看丙○○沒有怎樣，就沒有再通知被告吳自再了。」等語，顯見本件
          案發當時，被告小客車之車尾雖曾擦撞被害人機車車尾燈，然其擦撞之情
          形則甚輕微，且發生擦撞後，被告之友人乙○○聽聞被害人丙○○等人之
          呼叫聲，亦協助被害人叫喊被告停車等情，據此可知，被告之小客車擦撞
          被害人之機車時，應係相當輕微，且因車窗關閉，至未聽到被害人等人叫
          喊，而立即停車處理。是認被告所辯，應堪採信。因之，本件被告於案發
          當時，既不知其駕車曾擦撞到被害人丙○○之機車，則其對於當時有駕車
          肇事，致人受傷之事實，顯非知悉，據此並參照前述說明，其嗣後雖逕行
          駕車離去，惟因其並無肇事逃逸之故意，故其所為，仍與刑法第一百八十
          五條之四之肇事逃逸罪責有間。此外，復查無其他積極證據，足認被告涉
          有公訴人所指之犯行，是不能證明被告犯罪，揆諸上開說明，應依法為被
          告無罪判決之諭知。
據上論斷，應依刑事訴訟法第三百零一條第一項，判決如主文。
中      華      民      國    九十      年      九      月      四      日
                                  臺灣臺南地方法院交通法庭
                                          法  官    田  幸  艷
右正本證明與原本無異。
如不服本判決，應於判決送達後十日內向本院提出上訴狀( 應附繕本 )。
                                          書記官    廖  明  娟
中      華      民      國    九十      年      九      月      五      日


司法院資訊處製作；財團法人民間司法改革基金會備份。
